【裁判字號】    98,抗,1693
【裁判日期】    981130
【裁判案由】    假扣押
【裁判全文】
臺灣高等法院民事裁定                  98年度抗字第1693號
抗  告  人    甲○○
相  對  人    美麗殿設計有限公司
兼法定代理人  乙○○
上列當事人間假扣押事件，抗告人對於中華民國98年6 月12日臺
灣臺北地方法院98年度裁全字第4094號裁定，提起抗告，本院裁
定如下：
    主      文
原裁定廢棄。
相對人於原法院之聲請駁回。
聲請及抗告訴訟費用由相對人負擔。
    理      由
一、原裁定意旨略以：相對人主張抗告人滯欠工程尾款暨追加工
    程款新台幣（下同）205,625 元、材料費及人事管銷費530,
    000 元未付；竟又誣告相對人，並為不實之指摘傳述，嚴重
    毀損相對人之名譽，應依侵權行為法律關係賠償100 萬元，
    經多次催告抗告人迄未給付，並避不見面，為免上開請求，
    日後有不能強制執行或甚難執行之虞，願供擔保以代釋明之
    不足，請求准予假扣押等情，業據提出工程合約書、本院檢
    察署處分書等影本為證，應准許相對人以867,000 元為抗告
    人供擔保後，得對抗告人之財產於1,735,625 元之範圍內為
    假扣押。
二、抗告意旨則以：相對人未釋明本件「請求」及「假扣押之原
    因」，原裁定准許相對人假扣押之聲請，實有不當，爰請求
    廢棄原裁定等語。
三、按債權人就金錢請求或得易為金錢請求之請求，欲保全強制
    執行者，得聲請假扣押。假扣押非有日後不能強制執行或甚
    難執行之虞者，不得為之。請求及假扣押之原因應釋明之。
    前項釋明如有不足，而債權人陳明願供擔保或法院認為適當
    者，法院得定相當之擔保，命供擔保後為假扣押，為92年2
    月7 日總統令修正公布之民事訴訟法第522 條第1 項、第52
    3 條第1 項及第526 條第1 項、第2 項所明定。依上開規定
    可知，債權人聲請假扣押，應就其「請求」及「假扣押之原
    因」加以釋明。該項釋明如有不足，而債權人陳明願供擔保
    或法院認為適當者，法院得定相當之擔保，命供擔保後為假
    扣押。若債權人就其請求及假扣押之原因絲毫未予釋明，法
    院尚且不得命供擔保後為假扣押，遑論為准免供擔保之假扣
    押裁定（最高法院94年度台抗第665 號裁定參照）。又同法
    第523 條所稱之「日後甚難執行之虞」，除指債務人將移住
    遠方、逃匿或隱匿財產外，尚應包括債務人增加負擔或就財
    產為不利益之處分將達於無資力之狀態（最高法院97年度台
    抗字第657 號裁定、98年度台抗字第182 裁定參照）。
四、查，相對人提出工程合約書、本院檢察署處分書等影本，固
    足以釋明本件假扣押之「請求」。惟抗告人有何日後不能強
    制執行或甚難執行之虞的「假扣押原因」，則未予釋明，僅
    泛言「抗告人於系爭裝潢工程將驗收之際即避而不見，且由
    抗告人之母梁續經及大樓管理員所告稱內容可推知，抗告人
    並無給付系爭工程合約尾款及追加款之意願。抗告人單身獨
    居，相對人擔心其委託系爭裝潢工程係為出賣房屋，有移民
    之打算，且擔心抗告人正將資產改列母親或他人名下，而有
    脫產之虞」云云（見原法院卷第7 頁）；經本院命其陳述意
    見，亦僅就本案「請求」，再補充釋明，至於假扣押之原因
    ，則稱「抗告人企圖以刑事案件逼迫相對人就工程款與追加
    款退讓之心態顯露無疑，本件顯然有日後有不能強制執行或
    甚難執行之虞…抗告人親口表示系爭房屋殘破不堪，故遲至
    今日並未入住…更向書記官表示其沒有錢…本件假扣押原因
    仍然存在…」等語（見本院卷第26-27 頁），尚難認相對人
    對本件「假扣押之原因」已為釋明，依上開說明，其假扣押
    之聲請，不應准許。原裁定准予假扣押，即有未合，抗告意
    旨指摘原裁定不當，求予廢棄，為有理由，爰由本院廢棄原
    裁定，並駁回相對人假扣押之聲請。
五、據上論結，本件抗告為有理由，爰裁定如主文。
中    華    民    國    98    年    11    月    30    日
                    民事第十五庭
                        審判長法  官  林恩山
                              法  官  郭松濤
                              法  官  陳雅玲
正本係照原本作成。
本裁定除以適用法規顯有錯誤為理由外，不得再抗告。如提起再
抗告，應於收受後10日內委任律師為代理人向本院提出再抗告狀
。並繳納再抗告費新台幣１千元。
中    華    民    國    98    年    12    月    1     日
                              書記官  葉國乾

司法院資訊處製作；財團法人民間司法改革基金會備份。
